【裁判字號】    99,抗,220
【裁判日期】    990824
【裁判案由】    聲請法官迴避
【裁判全文】
臺灣高等法院臺南分院刑事裁定           99年度抗字第220號
抗  告  人  甲○○
上列聲請人因聲請法官迴避案件，不服臺灣雲林地方法院中華民
國99年7月20日（99年度聲字第850號）之裁定，提起抗告，本院
裁定如下：
    主  文
抗告駁回。
    理  由
一、本件抗告意旨略以：抗告人於民國99年7月7日原審法院99年
    度交聲字第125號調查庭訊進行中，發見主審法官侯廷昌與
    抗告人係舊怨，即於法定期間提出口頭聲請法官候廷昌必需
    迴避，此部分調閱庭訊錄音帶即可印證，本件聲請法官迴避
    自係在法定期間內提起，原裁定駁回抗告人之聲請，自有違
    誤云云。
二、本件原裁定意旨略以：
(一)、按推事於該管案件有刑事訴訟法第17條以外之情形，足認其
    執行職務有偏頗之虞者，當事人得聲請推事迴避，刑事訴訟
    法第18條第2款定有明文。又上述情形，如當事人已就該案
    件有所聲明或陳述後，不得聲請推事迴避。但聲請迴避之原
    因發生在後或知悉在後者，不在此限，同法第19條第2款亦
    規定甚明。而前述規定，於法院受理有關聲明異議之交通事
    件均有準用，道路交通管理處罰條例第89條同有清楚規範。
    依上可知，於違反道路交通管理處罰條例聲明異議之案件中
    ，聲請法官迴避，必須在當事人就該案有所聲明或陳述前（
    除非聲請迴避之原因或發生或知悉在後），其立法目的在於
    防止當事人可預見裁判結果對自身不利時，以聲請法官迴避
    阻礙程序之進行，而造成濫權聲請之現象。而於案件裁判後
    ，訴訟上已無應為之行為，此時聲請承審法官迴避，亦不能
    准許。
(二)、經查，抗告人因違反道路交通管理處罰條例之案件，向原審
    法院聲明異議（99年度交聲字第125號），由侯廷昌法官受
    理。抗告人既認侯廷昌法官具有上述迴避之事由，依法應於
    該案開庭前或開庭時當庭表示，然其於開庭前未就此事表示
    意見，而於民國99年7月7日該案行調查程序時，亦逕為實體
    上之陳述與爭執，其所主張聲請迴避之原因既非發生或知悉
    在後，則其於該案開庭後之99年7月16日具狀聲請侯廷昌法
    官迴避，參照前述說明，已非法所許。況且，該案已於99年
    7月12日宣示裁定，駁回抗告人異議之聲明，也有該裁定書1
    紙附卷可查，聲請人遲至99年7月16日該案裁判終結後才提
    出本件聲請，依上論述，也無可取等語。
三、本案抗告人係主張與侯廷昌法官係舊怨，而聲請侯廷昌法官
    迴避，則依前揭說明，自應於該案開庭前或開庭時當庭表示
    ，惟抗告人並未於開庭時當庭表示，且當天並為實體之陳述
    ，此業據本院調閱99年7月7日當天開庭之錄音光碟勘驗屬實
    ，從而原審法院以抗告人未於法定期限內提出聲請而駁回抗
    告人之聲請，於法並無不合，抗告意旨，以前詞指摘原裁定
    不當，為無理由，應予駁回。
四、據上論結，應依刑事訴訟法第412條，裁定如主文。
中    華    民    國    99    年    8     月    24    日
                  刑事第五庭    審判長法  官  楊明章
                                      法  官  蔡美美
                                      法  官  趙文淵
以上正本證明與原本無異。
不得再抗告。
                                      書記官  呂宬樂
中    華    民    國    99    年    8     月    24    日

司法院資訊處製作；財團法人民間司法改革基金會備份。
